【裁判字號】    89,易,791
【裁判日期】    890810
【裁判案由】    偽造文書
【裁判全文】
台灣彰化地方法院刑事判決                          八十九年度易字第七九一號
    公  訴  人  臺灣彰化地方法院檢察署檢察官
    被      告  甲○○
右列被告因偽造文書案件，經檢察官提起公訴（八十八年度偵字第一０七五一號），
本院判決如左：
    主  文
甲○○行使偽造特許證，足以生損害於公眾，處拘役拾日，如易科罰金，以佰元
折算壹日。
偽造之號碼ＫＢ─９３號車牌壹面沒收。
    事  實
一、甲○○（起訴書誤載為陳文進）明知其所駕駛車牌號碼ＷＢ─八五三號曳引車頭
    所拖之拖車無行車執照，竟意圖駕駛無車牌號碼之子車以避免受處罰，乃於不詳
    時地，以不詳方法，偽造車牌ＫＢ─９３號曳引車頭所拖之子車車牌號碼一面，
    旋即懸掛在上開子車後面使用，足以生損害於監理機關對車輛車牌核發管理之正
    確性。嗣於八十八年十一月十一日上午十時許，在彰化縣溪州鄉下路，為警當場
    查獲，並扣得其所有該偽造之子車車牌一面。
二、案經彰化縣警察局北斗分局報請臺灣彰化地方法院檢察署檢察官偵查起訴。
    理  由
一、本件訊之被告甲○○對懸掛該偽造牌照於其駕駛ＷＢ─八五三號曳引車頭所拖之
    拖車，坦承不諱，惟矢口否認涉有偽造之犯行，辯稱：伊並不知所懸掛之車牌是
    偽造，該牌照係自溪底檢的云云。經查：証人鄭文祥証稱被告向其購買該子車時
    ，因被告沒有錢可以繳稅金，所以沒有辦理證件及牌照，有警訊筆錄可稽，而被
    告於偵訊時，亦坦承懸掛該偽造牌造可免於繳稅並可免警方攔查，足証被告購買
    該子車後，即為逃避納稅之目的而偽造ＫＢ─９３號車牌懸於子車，以避納稅及
    警方之攔檢甚明，又被告先於警訊時供稱該車牌不知何時掛上，惟於証人鄭文祥
    出面後，始改稱該偽造之車牌係伊於溪底撿獲懸掛，被告之詞前後矛盾，顯不足
    採信，況曳引車頭之拖車並不普偏，可隨處於溪底拾獲亦不符社會常情，是被告
    甲○○所辯實屬卸責之詞，被告偽造之犯行事證明確，再被告將該偽造車牌號碼
    懸掛在車上，以逃避檢查，業己達行使階段，是被告甲○○偽造後進而行使偽造
    特種公文書之犯行，亦堪予認定。
二、按汽車牌照包括號牌及行車執照，為行車之許可憑證，由汽車所有人向公路監理
    機關申請登記，檢驗合格後發給之（道路交通安全規則第八條參照），自屬刑法
    第二百十二條所列「特許證」之一種，最高法院六十三年台上字第一五五０號判
    例亦著有判例可參。被告將前開偽造之車牌懸掛於車前使用，足以生損害於監理
    機關對於車輛牌照管理之正確性，核被告所為，係犯刑法第二百十六條、第二百
    十二條之行使偽造特許證罪。其偽造特許證後持以行使，偽造之低度行為，應為
    行使之高度行為所吸收，不另論罪。爰審酌被告之素行、犯罪之動機、目的、行
    為所生之危害及犯罪後之態度等一切情狀，量處如主文所示之刑，並諭知易科罰
    金之折算標準，以示懲儆。扣案偽造之號碼ＫＢ─９３號車牌一面，衡理應係被
    告所有，供其犯罪所用之物，應依刑法第三十八條第一項第二款之規定宣告沒收
    。
據上論斷，應依刑事訴訟法第二百九十九條第一項前段，刑法第二百十六條、第二百
十二條、第四十一條、第三十八條第一項第二款，罰金罰鍰提高標準條例第一條前段
、第二條前段，判決如主文。
本案經檢察官郭景銘到庭執行職務。
中      華      民      國      八十九      年     八     月     十     日
                                        臺灣彰化地方法院刑事第二庭
                                    法      官  康  弼  周
右正本證明與原本無異。
如不服本判決，應於送達後十日內向本院提出上訴狀( 須附繕本 )。
                                            法院書記官  田  慧  賢
中      華      民      國      八十九      年     八     月    十五    日
刑法第二百十六條
行使第二百十條至第二百十五條之文書者，依偽造、變造文書或登載不實事項或使登
載不實事項之規定處斷。
刑法第二百十二條
偽造、變造護照、旅券、免許證、特許證及關於品行、能力、服務或其他相類之證書
、介紹書，足以生損害於公眾或他人者，處一年以下有期徒刑，拘役或三百元以下罰
金。


司法院資訊處製作；財團法人民間司法改革基金會備份。
